臺灣高等法院刑事判決
110年度上易字第1383號
上  訴  人  
即  被  告  李聖賢
上列上訴人因詐欺案件，不服臺灣桃園地方法院110年度審易字
第62號，中華民國110年5月3日第一審判決（起訴案號：臺灣桃
園地方檢察署109年度偵字第33969號），提起上訴，本院判決如
下：
    主  文
原判決關於沒收部分撤銷。
未扣案之犯罪所得新臺幣伍拾捌萬貳仟元沒收，於全部或一部不
能沒收或不宜執行沒收時，追徵其價額。
其他上訴駁回。
    事  實
一、李聖賢意圖為自己不法之所有，基於詐欺取財之犯意，自民
    國106年8月起，前往位於臺北市○○區○○路000號遠智創新股
    份有限公司(下稱「遠智公司」)，向胡立銘佯稱：財力雄厚
    願投資新臺幣(下同)5,000萬元購買「遠智公司」股份，但
    因其資金來自新加坡，目前財力窘迫等為由，於附表所示之
    時間，接續向胡立銘借款附表所示之款項。詎李聖賢事後並
    未還款，經胡立銘查證後發現李聖賢並無資力投資，亦無還
    款能力，方知受騙。
二、案經胡立銘訴由臺灣士林地方檢察署轉陳臺灣高等檢察署檢
    察長令轉臺灣桃園地方檢察署檢察官偵查起訴。
    理  由
壹、證據能力
一、按被告以外之人於審判外之言詞或書面陳述，除法律有規定
    者外，不得作為證據。又被告以外之人於審判外之陳述，雖
    不符合刑事訴訟法第159條之1至第159條之4之規定，但經當
    事人於審判程序同意作為證據，法院審酌該言詞陳述或書面
    陳述作成時之情況，認為適當者，亦得為證據；當事人、代
    理人或辯護人於法院調查證據時，知有同法第159條第1項不
    得為證據之情形，而未於言詞辯論終結前聲明異議者，視為
    有前項之同意。刑事訴訟法第159條第1項及第159條之5分別
    定有明文。檢察官、被告就本案卷內被告以外之人於審判外
    之陳述，於本院審判程序時均表示不爭執（見本院卷第136
    頁至第137頁），且迄本院言詞辯論終結前未聲明異議，經
    本院審酌該等證據之作成情況，核無違法取證或其他瑕疵，
    認均適為本案認定事實之依據，依刑事訴訟法第159條之5規
    定，均有證據能力。
二、又本件認定事實引用之卷內其餘非供述證據，並無證據證明
    係公務員違背法定程序取得，依同法第158條之4規定反面解
    釋，均有證據能力。
貳、實體認定
一、上揭事實，業據被告於檢察官偵查、原審及本院審理時均坦
    認不諱(見他卷第208頁、原審卷第49頁、本院卷第140頁)，
    核與告訴人胡立銘於偵查中之指訴(見他卷第3頁至第21頁)
    相符。並有被告與告訴人之Message 對話紀錄、合作協議書
    、中華郵政股份有限公司109 年6 月29日儲字第1090153781
    號函及函附歷史交易清單、中國信託商業銀行股份有限公司
    109 年6 月24日中信銀字第109224839150313 號函及函附交
    易明細表各1 份（見他卷第23頁至第135頁、第137頁至第14
    3頁、第173頁至第177頁、第178頁至第195頁）在卷足佐，
    堪認被告上揭任意性自白即與事實相符，堪予認定。
二、綜上，被告於向告訴人借款時，已無投資與還款能力，仍佯
    稱其財力雄厚，使告訴人陷於錯誤而交付金錢，並受有如附
    表示金額之損害，被告所為核屬施用詐術無疑，且其借款之
    時應當明知，終將因無法調借資金而不能還款，是其主觀上
    具有為自己不法所有之意圖甚明。事證明確，被告詐欺犯行
    堪以認定，應依法論科。　　
三、論罪：
　　核被告所為，係犯刑法第339條第1項之詐欺取財罪。被告於
    所示時間，先後詐騙告訴人胡立銘，使告訴人先後交付如附
    表所示25筆金錢，此部分係基於單一之犯意，以數個舉動接
    續進行，而侵害單一被害人之財產法益，在時間、空間上有
    密切關係，依一般社會健全觀念，各行為之獨立性極為薄弱
    ，難以強行分開，在刑法評價上，以視為一個舉動之接續施
    行，合為包括之一行為予以評價，較為合理，屬接續犯，而
    為包括之一罪。 
參、駁回上訴部分：　
一、原審審理結果，認本案事證明確，適用刑法第339條第1項、
    刑法施行法第1條之1第1項等規定，並以行為人之責任為基
    礎，審酌被告李聖賢不思以正當方式獲取財物，竟圖不勞而
    獲，恣意為本案詐欺取財之犯行，詐欺告訴人胡立銘高達58
    2,000 元，法治觀念薄弱，所為實不足取，應予非難，暨考
    量被告犯後雖坦承犯行，惟卻未能與告訴人達成和解之犯後
    態度、智識程度、家庭經濟及生活狀況等一切情狀，量處有
    期徒刑1年。經核原判決就此部分認事用法，均無違誤，量
    刑亦屬妥適，應予維持。
二、上訴意旨略以：㈠被告身體狀況不佳，除固定每周3天到院洗
    腎外，多半臥病在床休養，抵抗力較弱，長期咳嗽與反覆嘔
    吐，依靠藥物且無法正常排便，目前因末期腎衰竭洗腎5年
    、糖尿病史20年、高血壓病史20年，領有身心殘障證明（障
    礙等級：極重度）、骨質較疏鬆，因長期藥物反應，腸胃道
    易出血，請求從輕量刑或諭知得易科罰金之刑度。㈡被告曾
    多方籌款以便償還胡立銘，但過程中遭遇現實困難與身體因
    素及疫情影響，致未能在預期時間内還款，被告將會盡快清
    償積欠之款項等語。
三、經查，被告迄未與告訴人和解，此經告訴人於本院準備程序
    中供明(見本院卷第69頁)。再按刑之量定，係實體法賦予法
    院得依職權裁量之事項，苟已以行為人之責任為基礎，審酌
    刑法第57條各款所列事項而未逾越法律所規定之範圍，或濫
    用其權限，即不得任意指摘為違法。本件原審已說明斟酌被
    告法治觀念薄弱，被告犯後坦認，惟未能與告訴人達成和解
    之犯後態度、智識程度、家庭經濟及生活狀況等一切情狀而
    為量刑，並未逾越法律所規定之範圍，或濫用其權限。被告
    就此提起上訴，為無理由，應予駁回。 
肆、撤銷原判決關於沒收部分之理由：
一、按刑法諭知沒收之標的，不論係犯罪所用、犯罪所生、犯罪
    預備之物或犯罪所得，於其客體之原物、原形仍存在時，自
    是直接沒收該「原客體」。惟於「原客體」不存在時，將發
    生全部或一部不能沒收或不宜執行沒收之情形，此時即有施
    以替代手段，對被沒收人之其他財產，執行沒收其替代價額
    ，以實現沒收目的之必要。不因沒收標的之「原客體」為現
    行貨幣，或現行貨幣以外之其他財物或財產上利益而有不同
    （最高法院109年度台上字第5043號判決意旨參照）。
二、經查，原審判決以被告詐欺之金額為582,000元，未合法發
    還予告訴人胡立銘，並以其犯罪所得之金錢為新臺幣，因其
    本身即為我國現行貨幣價值之表示，不發生追徵其價額之問
    題，而未於主文諭知「於全或一部不能沒收或不宜執行沒收
    時，追徵其價額」乙節，其適用之法律見解與上開意旨未符
    而有違誤之處，是被告以原審量刑過重提起上訴之部分固無
    理由，已如前述，惟原審判決就上開沒收部分既有可議之處
    ，自應由本院依法就沒收部分撤銷改判，另諭知如主文第2
    項所示。　　　　
據上論斷，應依刑事訴訟法第369條第1項前段、第368條、第364
條、第299條第1項前段，刑法第38條之1第1項、第3項，判決如
主文。
本案經檢察官王珽顥提起公訴，檢察官謝志明到庭執行職務。
中　　華　　民　　國　　110 　年　　11　　月　　17　　日
                  刑事第二十庭  審判長法　官  王復生 
　　　　　　　　　　　　　　　　　　　法　官  張紹省
　　　　　　　　　　　　　　　　　　　法　官  蕭世昌
以上正本證明與原本無異。
不得上訴。
                                      書記官  吳建甫
中　　華　　民　　國　　110 　年　　11　　月　　17　　日
　　　　　　　　　　
附錄本案論罪科刑法條全文：
中華民國刑法第339 條
意圖為自己或第三人不法之所有，以詐術使人將本人或第三人之
物交付者，處5 年以下有期徒刑、拘役或科或併科50萬元以下罰
金。
以前項方法得財產上不法之利益或使第三人得之者，亦同。
前二項之未遂犯罰之。

附表：

編號 時間 金額(新臺幣) 匯入帳戶 1 106年10月20日 10萬元 李聖賢所有之中國信託商業銀行帳號：00000000000 號帳戶(下稱中信帳戶) 2 106年11月14日 5萬元 同上 3 106年12月14日 3萬元 同上 4 106年12月18日 1萬3,000元 左營郵局帳號：00000000000000 號帳戶(下稱郵局帳戶) 5 107年1月12日 4萬元、17萬元 中信帳戶   2萬元、7,000元 郵局帳戶 6 107年1月29日 1萬5,000元 中信帳戶   1萬5,000元 郵局帳戶 7 107年2月7日 1萬5,000元 中信帳戶 8 107年2月12日 1萬元 中信帳戶 9 107年2月14日 1萬元 中信帳戶   1萬元 郵局帳戶 10 107年3月2日 2萬元 郵局帳戶 11 107年4月12日 5,000元 中信帳戶   5,000元 郵局帳戶 12 107年4月20日 1萬5,000元 中信帳戶   5,000元 郵局帳戶 13 107年4月30日 2萬元 郵局帳戶   3萬元 中信帳戶 14 107年5月2日 2萬元 中信帳戶 15 107年5月3日 2萬元 郵局帳戶 16 107年5月19日 3萬元 中信帳戶 17 107年5月20日 7,000元 郵局帳戶 18 107年6月29日 5,000元 郵局帳戶   5,000元 中信帳戶 19 107年7月1日 5,000元 郵局帳戶   5,000元 中信帳戶 20 107年8月3日 2,000元 中信帳戶 21 107年8月18日 2,000元 郵局帳戶   3,000元 中信帳戶 22 107年8月29日 2,000元 郵局帳戶   3,000元 中信帳戶 23 107年9月14日 5,000元 中信帳戶 24 107年9月20日 6,000 元、 5,000元 中信帳戶 25 107年10月10日 5,000元 郵局帳戶 合計：58萬2,000元